【裁判字號】    89,台上,6217
【裁判日期】    891019
【裁判案由】    偽造文書
【裁判全文】
最高法院刑事判決                              八十九年度台上字第六二一七號
    上  訴  人  台灣高等法院台南分院檢察署檢察官
    被      告  丁○○
    選任辯護人  陳雲進律師
    被      告  甲○○
                丙○○
                乙○○
右上訴人因被告等偽造文書案件，不服台灣高等法院台南分院中華民國八十七年三月
十八日第二審判決（八十六年度上訴字第一八三三號，起訴案號：台灣嘉義地方法院
檢察署八十三年度偵續字第四號），提起上訴，本院判決如左：
    主  文
原判決關於偽造私文書部分撤銷，發回台灣高等法院台南分院。
    理  由
本件原判決維持第一審諭知被告等被訴偽造私文書部分無罪判決，駁回檢察官在第二
審之上訴，固非無見。
惟查：（一）原判決雖認告訴人吳金萬於民國八十一年六月三日，猶委託律師何文通
以嘉律通字第四三九號解除買賣契約聲明書，致函買受人即被告丁○○聲明解除本件
買賣契約書，告訴人既言聲明解除，契約顯已成立等情（原判決第五頁倒數第五至第
二行），惟告訴人所發解除買賣契約聲明書之用語雖為「解除買賣契約」，但內容為
：「寄件人未嘗與台端商議上開土地買賣事，寄件人無出立委託書委託李豐川與台端
洽買賣事，訂立買賣契約書，寄件人不在現場……寄件人不知情，更無授權……」等
語，有該聲明書一紙附卷可按（見一審卷第八十八頁），原判決未探求該聲明書真意
，認定該買賣契約書自始即合法有效，與卷內資料不合，難謂無證據上理由矛盾之違
誤。（二）原判決又以證人李豐川在原審所為收受丁○○給付買賣價金完畢之證言，
認買賣契約若屬偽造，何須支付價金，並進而推論證人李豐川於偵查中證述：不是要
買賣，是要做給股東看等語亦屬不實。惟依被告等與李豐川於八十一年八月二十二日
所簽訂之合夥購買土地契約書中載明：「立契約書人丙○○等十三人因意見相同於七
十七年十二月間合資購買本約第一條所載之土地，當時為登記方便起見，將該四筆以
合夥人丁○○之名義向李吳金春、李東錦、丙○○等三人訂立買賣契約……合資購買
土地標示：中埔鄉○○段七九之八號內田面積○‧三五一九公頃（右記土地向李吳金
春購買）、中埔鄉○○段七八之二號內田面積○‧一四六九公頃（右記土地向李東錦
購買）、中埔鄉○○段七九之二號內田面積○‧三二八六公頃、中埔鄉○○段七九號
內田面積○‧○一六八公頃（右記土地向丙○○購買）……」（見偵查卷第十頁），
均未提及購置告訴人所有之中埔鄉○○段七八之四、七八之五號土地之情事，且依卷
附被告丁○○七十七年十二月四日買賣契約書所載，本件出賣人為李吳金春、李東錦
及吳金萬，每坪售價新台幣（下同）五千元（見偵查卷第七至八頁），則以每坪五千
元計算李吳金春、李東錦出售土地應得之價款既已遠逾五百七十萬元，被告丁○○將
五百七十萬元悉數存入李豐川或李豐川之妻李吳金春之帳戶，似僅得證明李豐川之子
李東錦、其妻李吳金春與被告丁○○有買賣關係，得否遽而推論告訴人與被告等有買
賣之事實？又果告訴人與被告等間有買賣土地之情事，前開契約既未載明李豐川為告
訴人之代理人及有權代告訴人收受款項之情事，被告等何以未曾匯款入告訴人之帳戶
，其原因為何？均有究明之必要，原審未詳調查，遽行判決，尚嫌率斷，上訴意旨執
以指摘原判決此部分不當，尚非全無理由，應認原判決此部分有發回更審之原因。至
其餘使公務員登載不實罪部分，基於審判不可分原則，應併予發回，附此明。
據上論結，應依刑事訴訟法第三百九十七條、第四百零一條，判決如主文。
中      華      民      國    八十九    年      十      月     十九     日
                              最高法院刑事第三庭
                                  審判長法官  陳  錫  奎
                                        法官  洪  清  江
                                        法官  吳  昆  仁
                                        法官  李  伯  道
                                        法官  陳  世  雄
      右正本證明與原本無異
                                              書  記  官
中      華      民      國    八十九    年      十      月    二十四    日


司法院資訊處製作；財團法人民間司法改革基金會備份。
